臺灣基隆地方法院刑事判決　
110年度金訴字第117號
公  訴  人  臺灣基隆地方檢察署檢察官
被      告  林格文





上列被告因洗錢防制法等案件，經檢察官提起公訴（110年度偵
緝字第209號），本院判決如下：
    主  文
林格文幫助犯洗錢防制法第十四條第一項之洗錢罪，處有期徒刑
貳月，併科罰金新臺幣壹萬元，罰金如易服勞役，以新臺幣壹仟
元折算壹日。緩刑貳年，並應向潘春池支付新臺幣伍萬元，給付
方式如附件本院一一○年度附民移調字第二五四號調解筆錄所示
。
    事  實
一、林格文知悉近年來以虛設、借用或買賣人頭帳戶之方式，供
    詐欺者作為詐欺他人交付財物等不法用途之情事多有所聞，
    而金融機構帳戶係個人理財之重要工具，關係個人財產、信
    用之表徵，應可預見將金融機構存摺、提款卡及密碼等資料
    提供予他人，可能供詐欺者所用，便利詐欺者得多次詐騙不
    特定民眾將款項匯入該人頭帳戶，再將該犯罪所得轉出，製
    造金流斷點，達到隱匿詐欺所得去向之結果，以逃避檢警之
    追緝，竟仍不違背其本意，基於幫助詐欺取財及幫助洗錢之
    不確定故意，於民國109年2月間，於台中市某處，將其申辦
    之國泰世華商業銀行帳號000-000000000000號帳戶（下稱「
    本案帳戶」）之存摺、提款卡及密碼交予真實姓名年籍不詳
    自稱「李哲頌」之成年男子，供其轉交所屬詐欺集團使用。
    嗣「李哲頌」及所屬詐欺集團成員取得上開帳戶資料後，即
    意圖為自己不法之所有，基於詐欺取財及洗錢之犯意，於10
    9年3月9日上午11時30分許，撥打電話予潘春池，佯為友人
    「阿海」，謊稱：資金周轉不靈，急需借款等語，致潘春池
    陷於錯誤，於同年3月11日12時19分許，匯款5萬元至本案帳
    戶後，該等款項旋由該詐欺集團成年成員提領、轉出一空，
    以此方式製造金流之斷點，致無法追查受騙金額之去向，而
    隱匿該等犯罪所得。嗣潘春池察覺有異，報警處理，始循線
    查獲上情。
二、案經潘春池訴由屏東縣政府警察局屏東分局報告臺灣屏東地
    方檢察署陳請臺灣高等檢察署檢察長核轉臺灣士林地方檢察
    署復陳請臺灣高等檢察署檢察長核轉臺灣基隆地方檢察署檢
    察官偵查起訴。
    理  由
一、本件被告林格文所犯者非為死刑、無期徒刑、最輕本刑為3 
    年以上有期徒刑之罪或高等法院管轄第一審案件，其於準備
    程序進行中，先就被訴事實為有罪之陳述，經告知其簡式審
    判程序之旨，並聽取公訴人及被告之意見後，本院依刑事訴
    訟法第273條之1第1項之規定，裁定由受命法官獨任進行簡
    式審判程序，且依同法第273條之2規定，簡式審判程序之證
    據調查，不受第159條第1項、第161條之2 、第161條之3、
    第163條之1及第164條至第170條規定之限制，合先敘明。
二、上揭犯罪事實，業據被告於本院準備程序及審理中坦認不諱
    （本院卷第52-53、74、79頁），並經證人即告訴人潘春池
    於警詢中證述明確（屏東縣政府警察局屏東分局刑案偵查卷
    第25-27頁），且有國泰世華銀行存款憑證、國泰世華商業
    銀行存匯作業管理部109年4月9日國世存匯作業字第1090044
    890號函暨所附基本資料及交易明細、110年9月9日國世存匯
    作業字第1100145280號函暨所附存戶往來資料等件在卷可稽
    （屏東縣政府警察局屏東分局刑案偵查卷第39、59-65；本
    院卷第31-41頁），堪認被告上揭任意性自白與事實相符，
    應可採信。本案事證明確，被告如事實欄一、所示犯行，堪
    予認定，應依法論科。
三、論罪科刑：　　
(一)按刑法上之幫助犯，係對於犯罪與正犯有共同之認識，而以
    幫助之意思，對於正犯資以助力，未參與實施犯罪構成要件
    之行為者而言。查被告將本案帳戶存摺、提款卡及密碼交由
    「李哲頌」，供「李哲頌」與其所屬詐欺集團成年成員用以
    作為收受詐欺所得財物及洗錢之犯罪工具，過程中並無證據
    證明被告有直接參與詐欺取財及洗錢之構成要件行為，充其
    量僅足認定係詐欺取財及一般洗錢罪構成要件以外之幫助行
    為，尚難遽認與實行詐欺取財及洗錢之詐騙集團成員間有犯
    意聯絡，而有參與或分擔詐欺取財及洗錢之犯行。是本案既
    查無證據足資證明被告有共同詐欺取財及一般洗錢之犯意聯
    絡及行為分擔，自應認被告將本案帳戶提款卡及密碼提供予
    「李哲頌」及其所屬詐欺集團成年成員使用之犯行，僅止於
    幫助詐欺取財及幫助一般洗錢之犯意，而為詐欺取財罪及一
    般洗錢構成要件以外之行為。
(二)查被告如事實欄一所載、基於幫助詐欺取財及掩飾詐欺所得
    之洗錢不確定故意，提供本案帳戶存摺、提款卡及密碼予「
    李哲頌」及其所屬詐欺集團成年成員使用，由該詐欺集團成
    年成員施用詐術，使告訴人陷於錯誤，依指示匯款至本案帳
    戶內，款項旋遭提領、轉出一空，被告主觀上可預見其所提
    供之帳戶可能作為對方收受、取得特定犯罪所得使用，並因
    此遮斷金流而逃避追緝，核其所為，係犯刑法第30條、第33
    9條第1項之幫助詐欺取財罪，及刑法第30條、洗錢防制法第
    14條第1項之幫助洗錢罪。
(三)被告以一交付本案帳戶存摺、提款卡及密碼之行為，同時觸
    犯上開幫助詐欺取財及幫助洗錢二罪名，為想像競合犯，依
    刑法第55條規定，應從一重之幫助洗錢罪處斷。
(四)被告係對正犯資以助力而實施犯罪構成要件以外之行為，為
    幫助犯，依刑法第30條第2 項之規定，按正犯之刑減輕之。
(五)被告於本院準備程序、審理中，就幫助洗錢犯行業已自白不
    諱，應依洗錢防制法第16條第2項規定，減輕其刑。
(六)被告所為幫助洗錢之犯行，分別有刑法第30條第2項、洗錢
    防制法第16條第2項減輕其刑規定之適用，應依刑法第70條
    規定，遞減其刑。　
(七)爰以行為人之責任為基礎，審酌被告將本案帳戶之提款卡及
    密碼提供予他人使用，以此方式幫助他人從事詐欺取財及洗
    錢之犯行，造成犯罪偵查追訴的困難性，危害交易秩序與社
    會治安，所為實無足取，且造成告訴人潘春池因詐欺而受有
    財產上損害等犯罪所生危害程度；兼衡酌被告於本院審理中
    坦承犯行且與告訴人調解成立（參本院卷第70-1至70-2頁調
    解筆錄），犯後態度尚屬良好，暨斟酌被告為本件犯行之動
    機、手段及其自陳國中肄業之智識程度、職業為保全、家庭
    經濟狀況勉持之生活狀況（本院卷第82頁；110年度偵字第2
    09號卷第39頁）及無前科（參本院卷附臺灣高等法院被告前
    案紀錄表）等一切情狀，量處如主文所示之刑，並諭知罰金
    易服勞役之折算標準，以資儆懲。
(八)末查，被告前未曾因故意犯罪受有期徒刑以上刑之宣告，此
    有臺灣高等法院被告前案紀錄表附卷可稽。本院衡酌被告係
    初犯詐欺案件，且其基於不確定故意而為本案犯行，主觀惡
    性尚屬輕微，兼衡其已與告訴人潘春池調解成立，此有本院
    110年度附民移調字第254號調解筆錄在卷可查（本院卷第70
    -1至70-2頁），堪認被告已有悔意，其經此偵、審程序及刑
    之宣告，應已能知所警惕，而無再犯之虞，故對其所宣告之
    刑以暫不執行為適當，爰依刑法第74條第1項第1款、第2項
    第3款規定，予以宣告緩刑2年，並命其依前述調解內容支付
    損害賠償。倘被告於本案緩刑期間，違反上開所定負擔情節
    重大，足認原宣告之緩刑難收其預期效果，而有執行刑罰之
    必要，依刑法第75條之1第1項第4款規定，得撤銷其緩刑之
    宣告，併此敘明。
(九)不予宣告沒收：
    被告將其本案帳戶存摺、提款卡及密碼提供予「李哲頌」及
    其所屬詐欺集團成年成員遂行詐欺取財及洗錢等犯行，並無
    積極證據證明被告就此等犯行獲有報酬，無從認定有何犯罪
    所得，爰不予宣告沒收。至被告所提供本案帳戶之存摺、提
    款卡及密碼，已由詐欺集團成員持用，未據扣案，且該等物
    品可隨時停用、掛失補辦，不具刑法上之重要性，而無宣告
    沒收之必要，爰依刑法第38條之2第2項之規定，均不予宣告
    沒收。
據上論斷，應依刑事訴訟法第273 條之1 第1 項、第299 條第1
項前段，判決如主文。
本案經檢察官林姿妤提起公訴，檢察官林明志到庭執行職務。
中　　華　　民　　國　　110 　年　　11　　月　　18　　日
                    刑事第四庭法　官　周霙蘭
以上正本證明與原本無異。
如不服本判決應於收受送達後20日內向本院提出上訴書狀，並應
敘述具體理由；其未敘述上訴理由者，應於上訴期間屆滿後20日
內向本院補提理由書( 均須按他造當事人之人數附繕本) 「切勿
逕送上級法院」。
中　　華　　民　　國　　110 　年　　11　　月　　18　　日
                              書記官  洪儀君
附錄論罪法條：
中華民國刑法第339條
（普通詐欺罪）
意圖為自己或第三人不法之所有，以詐術使人將本人或第三人之
物交付者，處5年以下有期徒刑、拘役或科或併科50萬元以下罰
金。
以前項方法得財產上不法之利益或使第三人得之者，亦同。
前二項之未遂犯罰之。
洗錢防制法第14條
有第二條各款所列洗錢行為者，處7年以下有期徒刑，併科新臺
幣5百萬元以下罰金。
前項之未遂犯罰之。
前二項情形，不得科以超過其特定犯罪所定最重本刑之刑。
【附件】
臺灣基隆地方法院調解筆錄
110年度附民移調字第254號
    聲請人  潘春池  住高雄市○○區○○街00號3樓
    相對人  林格文　身分證統一編號：Z000000000號　
                    住新北市○○區○○路○○○村0號2樓 
                    居台中市○區○○路○段000○0號4樓   
                    居台中市○○區○○○街0 號8 樓之2 
上列當事人間110 年度附民移調字第254號就本院110 年度金訴
字第117 號洗錢防制法等案件刑事附帶民事訴訟請求損害賠償聲
請調解事件，於中華民國110 年11月4 日下午2時32分，在本院
刑事第二法庭公開審判時，調解成立。茲記其大要如下：
出席人員：
　　受命法官　周霙蘭
　　書 記 官　洪儀君
　　通　  譯　施蕙倫
到場調解關係人：
    聲請人  潘春池 到
    相對人  林格文 到
調解成立內容：
一、給付內容：相對人願給付聲請人新臺幣（下同）伍萬元。
二、給付方式：
  ㈠壹萬元，共分二期，以每月為一期，每期伍仟元，自民國
　　一一○年十一月起，於每月二十日前，匯入聲請人指定第一
    商業銀行股份有限公司之帳戶（戶名：潘春池；帳號：714
    00000000）。
  ㈡肆萬元，共分十期，以每月為一期，每期肆仟元，自一一一
    年一月起，於每月二十日前，匯入聲請人指定上開帳戶，至
    全部清償完畢為止。上開㈠㈡付款方式，如有一期未給付，
    視為全部到期。
三、聲請人其餘請求拋棄。
四、聲請程序費用各自負擔。
以上調解筆錄當庭交當事人閱覽兩造均承認無訛簽名蓋章於後：
                      聲 請 人  潘春池
                      相 對 人  林格文
中　　華　　民　　國　 110　　年　　11　　月　　4 　　日
                  臺灣基隆地方法院刑事第四庭
                      書 記 官  洪儀君
                      受命法官  周霙蘭
以上正本證明與原本無異。
中　　華　　民　　國　　110 　年　　11　　月　　4 　　日
                      書 記 官  洪儀君